【裁判字號】    98,台上,1644
【裁判日期】    980326
【裁判案由】    違反毒品危害防制條例
【裁判全文】
最高法院刑事判決            九十八年度台上字第一六四四號
上  訴  人  甲○○
選任辯護人  張績寶律師
上列上訴人因違反毒品危害防制條例案件，不服智慧財產法院中
華民國九十七年十一月十三日第二審判決（九十七年度刑智上訴
字第二０號，起訴案號：台灣南投地方法院檢察署九十六年度偵
字第二０九號），提起上訴，本院判決如下：
    主  文
上訴駁回。
    理  由
按刑事訴訟法第三百七十七條規定：上訴於第三審法院，非以判
決違背法令為理由，不得為之；是提起第三審上訴，應以原判決
違背法令為理由，係屬法定要件。如果上訴理由書狀並未依據卷
內訴訟資料具體指摘原判決不適用何種法則或如何適用不當，或
所指摘原判決違法情事，顯與法律規定得為第三審上訴理由之違
法情形不相適合時，均應認其上訴為違背法律上之程式，予以駁
回。本件原判決認定上訴人甲○○有其事實欄所載之犯行，因而
撤銷第一審科刑之判決，改判依想像競合犯及行為時連續犯關係
，從一重論上訴人以連續販賣第四級毒品罪，並依毒品危害防制
條例第十七條規定減輕其刑後，量處有期徒刑一年八月，復宣告
相關之從刑。已詳敘認定犯罪事實所憑之證據及認定之理由，並
對上訴人偵查中否認犯罪之辯詞，如何不足採信，亦已依據卷內
資料，詳予指駁及說明；均有卷證資料可資覆按。上訴人上訴意
旨略以；(一)、原判決就扣案白色長橢圓型藥錠、黃色圓型藥錠係
屬偽藥乙端，並未於事實欄認定，理由復未說明，已有未合。而
持有第四級毒品者，除該毒品應依毒品危害防制條例第十八條第
一項規定予以沒入銷燬外，尚無依該條例論以持有罪之餘地，原
判決理由載敘不另論上訴人持有第四級毒品罪，亦有未當。(二)、
原判決就上訴人所辯查獲之白色長橢圓型藥錠、黃色圓型藥錠有
部分係供自己服用乙節，是否屬實，未予究明，即遽行判斷，自
難昭折服。(三)、依原判決認定，上訴人販賣第四級毒品之所得僅
新台幣六千八百九十七元，且前未因故意犯罪而受有期徒刑之宣
告，原審未依刑法第五十九條酌減其刑，且不予緩刑之機會，實
有違比例原則云云。
惟查，證據之取捨及事實之認定，為事實審法院之職權，茍其判
斷無違經驗法則或論理法則，即不能任意指為違法。原判決參酌
上訴人自白、證人即上訴人之父母潘光成、潘曾秀雲、行政院衛
生署管制藥品管理局許可證、鑑定書、智慧財產局商標註冊簿、
惠承診所覆函及扣案含第四級毒品成分之白色長橢圓型藥錠、黃
色圓型藥錠等證據調查之結果，綜合研判，認定其本件販賣第四
級毒品犯行。並說明扣案藥品如何係屬偽藥及上訴人於偵查中所
辯上開藥品係供親朋好友及父母服用等詞，如何不足採取等旨，
所為證據之取捨及判斷，核無不合。矧以刑法第五十九條之酌量
減輕其刑，必須犯罪另有特殊之原因與環境等情狀，在客觀上足
以引起一般同情，認即科以最低度刑仍嫌過重者，始有適用。原
判決業已說明審酌上訴人通過國家考試取得藥師執照，復為藥局
負責人，竟罔顧民眾信賴，販賣第四級毒品、偽藥牟利，損及國
民健康，情節非輕，而未予酌減其刑。就上訴人上開犯罪情狀以
觀，客觀上尚難認有可資憫恕之處，原審未依刑法第五十九條酌
減其刑，自無違法可言。而緩刑之宣告，除應具備刑法第七十四
條所定條件外，並須有可認為以暫不執行刑罰為適當之情形，始
得為之，係屬法院裁判時得依職權自由裁量之事項，當事人不得
以原審未諭知緩刑而指為違法。原判決於理由內已說明審酌上訴
人不宜宣告緩刑之理由，核其職權之行使並未濫用，亦未違反比
例原則及平等原則。至原判決理由論敘不另論上訴人持有第四級
毒品罪部分，固屬贅餘，然與判決之結果顯無影響，仍不得據為
合法之第三審上訴理由。其餘上訴意旨，並未依據卷內資料具體
指摘原判決究係如何違背法令，核與法律規定得為上訴第三審之
形式要件不相適合，其上訴違背法律上之程式，應予駁回。又上
訴人所犯商標法第八十二條之販賣仿冒商標商品部分（原判決認
此部分與前揭販賣第四級毒品、販賣偽藥部分有想像競合犯之裁
判上一罪關係，從一重之販賣第四級毒品罪處斷），核屬刑事訴
訟法第三百七十六條第一款所列之案件，既經第二審判決，不得
上訴於第三審法院，其對得上訴第三審之販賣第四級毒品、販賣
偽藥罪部分之上訴既不合法，應從程序上駁回，無從為實體上判
決，此部分之上訴亦非合法，應併予駁回。
據上論結，應依刑事訴訟法第三百九十五條前段，判決如主文。
中    華    民    國  九十八  年    三    月  二十六  日
                      最高法院刑事第八庭
                          審判長法官  洪  文  章
                                法官  王  居  財
                                法官  郭  毓  洲
                                法官  黃  梅  月
                                法官  邱  同  印
      本件正本證明與原本無異
                                      書  記  官
中    華    民    國  九十八  年    三    月   三十   日
                                                      K


司法院資訊處製作；財團法人民間司法改革基金會備份。
